【裁判字號】    97,訴,46
【裁判日期】    980327
【裁判案由】    違反槍砲彈藥刀械管制條例等
【裁判全文】
臺灣臺南地方法院刑事判決                97年度訴字第46號
公  訴  人  臺灣臺南地方法院檢察署檢察官
被      告  乙○○
                    （現另案於臺灣高雄第二監獄燕巢分監
指定辯護人  本院公設辯護人甲○○
被      告  丙○○
指定辯護人  楊惠雯律師
被      告  戊○○
指定辯護人  郭家祺律師
被      告  丁○○
                    （現另案於臺灣臺南監獄臺南分監執行
指定辯護人  陳清白律師
上列被告等因槍砲彈藥刀械管制條例等案件，經檢察官提起公訴
（96年度營偵字第1378號），本院判決如下：
    主  文
乙○○共同私行拘禁，剝奪人之行動自由，累犯，處有期徒刑參
月；又共同傷害人之身體，累犯，處有期徒刑參月，扣案之鋁製
球棒壹支沒收；又共同以非法方法，剝奪人之行動自由，累犯，
處有期徒刑肆月；又共同未經許可，持有可發射子彈具有殺傷力
之改造手槍，累犯，處有期徒刑年拾月，併科罰金新臺幣壹拾
萬元，罰金如易服勞役，以新臺幣壹仟元折算壹日，扣案如附表
編號一至四所示之改造手槍貳枝及子彈共拾貳顆，均沒收。應執
行有期徒刑肆年肆月，併科罰金新臺幣壹拾萬元，罰金如易服勞
役，以新臺幣壹仟元折算壹日。扣案之鋁製球棒壹支、附表編號
一至四所示之改造手槍貳枝及子彈共拾貳顆，均沒收。
丙○○、戊○○、丁○○共同傷害人之身體，戊○○、丁○○均
累犯，各處有期徒刑參月，丙○○處有期徒刑貳月，如易科罰金
，均以新臺幣壹仟元折算壹日，扣案之鋁製球棒壹支沒收。又共
同以非法方法，剝奪人之行動自由，戊○○、丁○○均累犯，各
處有期徒刑肆月，丙○○處有期徒刑參月，如易科罰金，均以新
臺幣壹仟元折算壹日。丙○○應執行有期徒刑肆月，戊○○、丁○○各應執行有期徒刑伍月，如易科罰金，均以新臺幣壹仟元折
算壹日，扣案之鋁製球棒壹支沒收。
丙○○、戊○○、丁○○被訴違反槍砲彈藥刀械管制條例部分，
均無罪。
    事  實
壹、乙○○、戊○○、丁○○構成累犯之前科各如下：
一、乙○○於民國81年間因違反藥物藥商管理法及麻醉藥品管理
    條例案件，經本院各判處有期徒刑1年及3月，應執行有期徒
    刑1年2月，緩刑4年確定，嗣經撤銷緩刑；又於81年間因違
    反麻醉藥品管理條例案件，經本院判處有期徒刑7月確定；
    又於82年間因違反麻醉藥品管理條例案件，經臺灣高等法院
    臺南分院判處有期徒刑5年6月確定；又於82年間因違反麻醉
    藥品管理條例及藥事法案件，經本院判處有期徒刑7月及2年
    6月確定；再於91年間因妨害自由案件，經臺灣高等法院臺
    南分院判處有期徒刑1年9月確定。上開案件經接續執行後，
    於94年12月23日縮短刑期假釋出監，所餘刑期付保護管束，
    於95年4月5日保護管束期滿，未經撤銷假釋，其未執行之刑
    以已執行論而執行完畢。
二、戊○○於93年間因詐欺案件，經本院判處有期徒刑2月確定
    ，並於93年11月23日易科罰金執行完畢。
三、丁○○於93年間因恐嚇案件，經本院判處有期徒刑1年，緩
    刑5年確定。其於緩刑期間，因違反毒品危害防制條例案件
    ，經本院判處有期徒刑1年確定，於94年7月29日入監執行，
    前案恐嚇罪之緩刑因而被撤銷，二罪接續執行至96年1月3日
    縮短刑期假釋出監，所餘刑期付保護管束（原指揮書執畢日
    期為96年6月13日），其於保護管束期間，再犯毒品危害防
    制條例案件，經本院判處有期徒刑6月確定，再經減刑為有
    期徒刑3月，並於96年9月27日易科罰金執行完畢。前述恐嚇
    及毒品危害防制條例案件之假釋雖因而被撤銷，然兩罪之宣
    告刑均各經減刑為有期徒刑6月（合計應執行有期徒刑1年）
    ，其於96年1月3日假釋前已執行1年5月7日，故無庸再入監
    執行，此部分刑期已於96年1月2日執行完畢。
貳、本案之犯罪事實：
一、乙○○與綽號「生癌仔」之潘振吉（已於97年1月4日死亡，
    其與本案被告共犯之傷害、妨害自由及違反槍砲彈藥刀械管
    制條例等案件，業經檢察官逕予簽結）為朋友關係，潘振吉
    因與己○○有債務糾紛，為向己○○催討債務，潘振吉於96
    年9月27日０時許，邀約己○○至臺南縣永康市○○○○道
    附近談判，己○○當時偕同女友辛○○到場，嗣因雙方談判
    不合發生口角，潘振吉竟基於妨害自由之犯意，將當時尚留
    在其車內之辛○○強行載離現場，嗣於同日夜間亦即翌日28
    日凌晨０時許，將辛○○帶至乙○○位於臺南市東區後甲圓
    環附近之租屋處，囑咐乙○○監視看管，乙○○乃與潘振吉
    共同基於妨害自由之犯意聯絡，在上址監視看管辛○○，共
    同以私行拘禁方式，剝奪辛○○之行動自由。嗣於當日（28
    日）早上6時許，辛○○趁乙○○熟睡疏於看管之際，自行
    脫困逃離上址，總計乙○○受潘振吉囑咐共同與潘振吉私行
    拘禁剝奪辛○○行動自由之時間約6小時。
二、嗣潘振吉得知辛○○自行脫困後，心有不甘，乃另委由真實
    姓名年籍不詳綽號「阿祥」之成年男子致電己○○，再度邀
    約己○○於同年月29日16時至嘉義縣水上鄉○○○○道東西
    向快速道路路橋下見面，並將其所持有如附表所示可發射子
    彈具有殺傷力之改造手槍2枝及子彈18顆置於黑色手提袋內
    ，於當日（29）14時許放置在乙○○所駕駛之車牌號碼2802
    –LX號之自用小客車右前座下方，囑咐乙○○持上開槍彈前
    往約定地點將己○○強制押回予伊，如己○○反抗，併予以
    毆打等語。乙○○乃應允之，遂基於與潘振吉共同持有上開
    槍彈、傷害及妨害自由等犯意聯絡，並自行邀集與其亦有傷
    害及妨害自由犯意聯絡之丙○○、戊○○二人，共同駕駛上
    開車輛，先前往臺南縣永康交流道搭載另由潘振吉招來與其
    等亦有傷害及妨害自由犯意聯絡之丁○○後，四人再共同駕
    車前往嘉義縣水上鄉○○○○道東西向快速道路路橋下等待
    。嗣於同日16時許，見己○○偕同辛○○共乘機車前來赴約
    ，乙○○、丙○○、戊○○、丁○○等四人隨即下車，己○○見狀旋即騎機車掉頭欲逃跑，因不慎撞及其他車輛而跌倒
    ，乙○○乃持潘振吉先前交付之其中1枝手槍，戊○○則持
    乙○○所有放置在車上之鋁製球棒1枝，丙○○及丁○○二
    人則以徒手等方式，四人先後上前共同圍毆己○○，致己○○受有左側尺骨及第5掌骨骨折、頭部外傷併臉部撕裂傷、
    右手臂及左膝擦傷等傷害，之後再將己○○強押上車載離現
    場，共同以非法方法，剝奪己○○之行動自由。嗣將己○○
    押往臺南縣永康市交予潘振吉途中，因辛○○見己○○遭毆
    打強押離去後，隨即撥打電話報警處理，臺南縣警察局新營
    分局員警據報後於同日16時26分許，在臺南縣六甲鄉菁埔村
    林鳳營374之1號前攔截乙○○等人共乘之上開車輛，己○○
    始獲釋放，合計遭非法剝奪行動自由約20分鐘。警方並當場
    在乙○○上開車輛右前座下方扣得前揭黑色手提袋乙個，內
    有改造手槍2枝、子彈20顆（其中2顆經鑑定不具殺傷力）、
    海洛因6小包、安非他命7小包及K他命11小包等物（乙○○
    等人涉犯毒品危害防制條例部分另案偵辦），因而查獲上情
    。
參、案經己○○、辛○○訴由臺南縣警察局新營分局報請臺灣臺
    南地方法院檢察署檢察官偵查起訴。
    理  由
壹、證據能力之說明：
一、按被告以外之人於審判外之言詞或書面陳述，除法律有規定
    者外，不得作為證據，刑事訴訟法第159條第1項定有明文。
    。本件檢察官所引用之被告戊○○警詢供述證據，其中關於
    戊○○警詢陳述警方查扣裝有槍枝子彈之黑色背包為丁○○
    所有乙節（見臺南縣警察局新營分局南縣營警偵字第096100
    1093號卷〈以下簡稱警卷〉第22、23頁），對於同案被告丁○○而言，係屬被告以外之人於審判外之不利陳述，業經被
    告丁○○及其辯護人爭執否認其證據能力（本院卷一第319
    頁），而上開警詢供述情節，與戊○○嗣於本院審理時證述
    ：「當天車上有兩個黑色袋子，我不知道「生癌仔」拿給乙○○的袋子是哪一個，是不是有裝槍的那一個。」、「一個
    在椅子下，一個我不知道。」、「一個是丁○○帶上車的。
    」、「（問：你是否知道丁○○袋子裡面放什麼東西？）我
    不知道，我只知道副駕駛座座位下面袋子是裝槍，我是後來
    才知道的。」、「（問：丁○○的袋子不是裝槍的袋子？）
    是的」、「丁○○上車之前，我座位下的黑色背包已經在那
    裡了，所以我才會說有兩個黑色包包。」各等語（見本院卷
    二第16至22頁），顯然不相符合，亦與同案被告乙○○警詢
    供述查扣之黑色背包是綽號「生癌仔」所有一情不符，顯示
    被告戊○○上開警詢供述，並未具有刑事訴訟法第15 9 條
    之2規定之「較可信之特別情況」，應認對於被告丁○○無
    證據能力，不得作為被告丁○○之證據資料。
二、次按刑事訴訟法第159條之5規定：「被告以外之人於審判外
    之陳述，雖不符前四條之規定，而經當事人於審判程序同意
    作為證據，法院審酌該言詞陳述或書面陳述作成時之情況，
    認為適當者，亦得為證據。」、「當事人、代理人或辯護人
    於法院調查證據時，知有第159條第1項不得為證據之情形，
    而未於言詞辯論終結前聲明異議者，視為有前項之同意。」
    ，其立法理由在於傳聞證據未經當事人之反對詰問予以核實
    ，乃排斥其證據能力。又當事人、代理人或辯護人於調查證
    據時，知有刑事訴訟法第159條第1項不得為證據之情形，卻
    表示「對於證據調查無異議」、「沒有意見」等意思，而未
    於言詞辯論終結前聲明異議者，應視為已有將該等傳聞證據
    採為證據之同意（最高法院94年度台上字第2976號判決意旨
    參照）。本件檢察官所引用之證人己○○、辛○○警詢及偵
    查中之證述（其中證人己○○之警詢證述內容，業經本院勘
    驗錄音帶並製作譯文附卷《見本院卷二第94至106頁》，比
    對警員製作之己○○警詢筆錄，其中關於警詢筆錄記載：「
    其中一名男子手持一枝手槍向我開槍，但因卡彈沒有擊發」
    之情節，證人己○○於警詢時已陳明係被告乙○○嗣後在車
    上所告知《見上開譯文第5頁第20行》，此部分未經警員列
    入記載，應增列為己○○警詢證述內容之外，其餘警詢筆錄
    內容均與己○○當時證述情節大致相符，仍可引為證據），
    以及同案被告乙○○、丙○○、戊○○、丁○○各於警詢及
    偵查中供述關於他共同被告之事項（除前段所述關於同案被
    告戊○○警詢供述查扣之黑色背包是丁○○所有部分外），
    均屬被告以外之人於審判外之陳述，就其證據能力一節，業
    據被告乙○○、丙○○、戊○○及其辯護人於本院行準備程
    序及審理時均表示「無意見」或「不爭執」，且未於言詞辯
    論終結前聲明異議；另被告丁○○及其辯護人於本院行準備
    程序時雖對上開證據之證據能力有所爭執，然嗣於本院97年
    12月17日審理時已陳明不再爭執其證據能力（見本院卷一第
    319頁）。是依前揭說明，應視為被告已有將上開傳聞證據
    採為證據之同意，本院審酌證人己○○、辛○○及被告四人
    關於他共同被告涉案情節之警、偵訊陳述，均為渠等親身經
    歷之事實，且陳述過程均全程錄音，有錄音帶附卷，亦無事
    證足認係公務員違法蒐證取得之證據，認屬適當，得為本案
    之證據。
三、又被告乙○○、丙○○、戊○○、丁○○四人各於警詢及偵
    查中供述關於自己涉案情節，以及本判決所引用之其他非供
    述證據部分（詳下述），檢察官、被告及辯護人於本院準備
    程序及審理時均不爭執其證據能力，亦無事實顯示係公務員
    因違法蒐證所取得，亦均有證據能力。
貳、實體事實之認定（有罪部分）：
一、被告乙○○與綽號「生癌仔」之潘振吉私行拘禁被害人辛○○部分：
  (一)此部分事實，業據被告乙○○坦承不諱（見96年度營偵字第
    1378號卷〈下稱偵查卷〉第150頁，本院卷一第58、316頁）
    ，復核與證人己○○於警詢、被害人辛○○於偵查中均證述
    其等於96年9月27日凌晨０時許，應綽號「生癌仔」之潘振
    吉男子邀約偕同至臺南縣永康市○○○○道附近談判，當時
    己○○與潘振吉在車外談判不合發生口角，潘振吉即逕自將
    當時尚留在其車內之辛○○強行載離現場，帶往某處民宅交
    由一名男子看守，嗣辛○○於翌日（28日）早上6時許，趁
    看守人員疏於看管之際，自行逃出等情節大致相符（見警卷
    第4、5頁證人己○○證詞，偵查卷第121、123頁證人辛○○
    證詞），堪認被告乙○○此部分自白，應與事實相符，可以
    採信。
  (二)至於公訴人起訴被告乙○○受潘振吉囑咐看管被害人辛○○
    之時間，係自96年7月27日凌晨０時許起至隔日（28日）凌
    晨，地點在臺南縣永康市○○路某不詳住宅等情節，與被告
    乙○○於96年12月20日偵查中及本院審理時均供述伊實際看
    管被害人辛○○之時間僅一個晚上，地點在其當時位於臺南
    市東區後甲圓環附近之租屋處等語（見偵查卷第150頁、本
    院卷二第88、89頁），兩者並不相符。經查，被害人辛○○
    係於96年7月28日早上6時許自行脫困逃出被告乙○○看管處
    所一情，已如前述，故被告乙○○參與看管辛○○之時間係
    至96年7月28日早上6時許終止，固無疑義。又被害人辛○○
    遭潘振吉強行載走之時間，雖起於同年月27日凌晨０時許，
    然被告乙○○當時並未在場，尚未參與潘振吉對被害人辛○○所施加之妨害自由犯行，而由辛○○於偵查中另陳稱其遭
    限制自由期間，曾被更換過二、三個地點一情（見偵查卷第
    122頁），亦可推知潘振吉先後拘禁辛○○之地點應有二、
    三處，被告乙○○嗣後參與拘禁辛○○之處所應僅係其中一
    處而已，亦堪認定，是被告乙○○僅參與潘振吉對辛○○施
    加妨害自由之部分犯罪時間及地點，洵甚明確。再參酌證人
    己○○於警詢時陳稱：「我女朋友被載走後我在附近找尋，
    均無所獲，我就自行搭車返回新營市，我約於27日凌晨4時
    許才返回新營，大約於早上6時許接獲我女朋友蔡欣霓電話
    要我前往台南市中山公園接她，我向他表示我沒有車子前往
    接她，所以我叫她自行坐車回家。」、「事後我女朋友辛○○向我轉述，被押往台南市一處民宅內，被一名男子看管，
    會約我在台南市中山公園見面，是該名掉號『生癌仔』之男
    子要我女朋友打電話給我是要騙我前往赴約，因我沒有前往
    ，我女朋友又被押回該處民宅被看管著，我女朋友辛○○於
    96年9月28日見無人看管時趁機逃跑，約於96年9月28日6時
    許才返回新營市」等後續情節（見警卷第5頁）。綜合推證
    ，潘振吉應係於96年9月27日凌晨０時許，在臺南縣永康市
    ○○○○道附近與己○○談判不合，將被害人辛○○載離現
    場後，先帶往他處拘禁，期間並曾於同日凌晨6時許，將辛○○帶至台南市中山公園，試圖利用辛○○引誘己○○再出
    面，但因己○○未出現，始於同日半夜亦即翌日28日凌晨０
    時許，再將辛○○帶至被告乙○○上開租屋處所交由乙○○
    看管，嗣辛○○於當日（28日）早上6時許，趁乙○○疏於
    看管之際，自行脫困逃離等情節，已堪認定。是據上所述，
    被告乙○○受潘振吉囑咐看管辛○○之時間，應係自96年9
    月28日凌晨０時許起至同日上午6時許，其與潘振吉共同拘
    禁剝奪辛○○行動自由之時間計約6小時，拘禁地點則係在
    被告乙○○當時位於臺南市東區後甲圓環附近租屋處等事實
    ，洵已明確。公訴意旨認被告乙○○拘禁辛○○之地點在臺
    南縣永康市○○路某不詳住宅，且認被告乙○○與潘振吉共
    同拘禁辛○○之時間為自96年7月27日０時許起至翌日28日
    凌晨等情節，雖非正確，惟尚不影響被告乙○○此部分犯行
    之成立，附此敘明。
二、被告乙○○與綽號「生癌仔」之潘振吉共同持有扣案槍彈部
    分：
  (一)訊據被告乙○○坦承此部分犯行，並有附表所示槍彈扣案及
    內政部警政署刑事警察局刑鑑字第09600160653號槍彈鑑定
    書1份在卷，足資佐證，被告乙○○此部分自白，亦認與事
    實相符，堪以採信。
  (二)又就潘振吉交付槍彈之經過及目的，依據被告乙○○於警詢
    、偵查及本院準備程序、審理時供述：「是因為"生癌的"日
    前遭己○○殺傷，我們要毆打己○○，怕己○○反抗，所以
    準備防身，所以才會放在我車上的。」、「（問："生癌的"
    交手槍給你，是否要給你使用？）如果己○○反抗的話，要
    給我使用嚇他的。」等語（以上見警卷第31、34頁）、「（
    問：你有無從黑色皮包拿出手槍?）有。」、「（問：你在
    車上有否將槍拿給己○○看?）有。」、「（問：作何用途?
    ）我在車上跟己○○說，人家有拿槍來你還跑，跑了被車撞
    倒不值得」、「（問：你拿出幾把槍出來？）一把。」（以
    上見偵查卷第18頁）、「我們到水上交流道時，綽號「生癌
    仔」才打電話跟我說，袋子裡面有槍，後來己○○上來車上
    ，我才拿槍給己○○看，還有向他表示，對方有槍，你還有
    膽子去殺人家，後來就被查獲了。」、「是「生癌仔」打電
    話時，我才知道有槍，我當然要拿起來檢查」、「（問：你
    有無拿起來看？）有，就兩支槍和子彈和毒品海洛因。」、
    「潘振吉是後來用電話和我聯絡，他說如果己○○反抗的話
    ，可以拿槍起來嚇他，我就把袋子裡面的東西拿出來看，裡
    面確實有手槍。」（以上見本院卷一第33、59頁、卷二第6
    、7頁）等情節，可知被告乙○○受潘振吉囑咐前往約定地
    點挾持己○○，對於潘振吉放置槍彈在其車上供其使用一情
    ，主觀上知之甚明，客觀上亦有檢視槍枝並於過程中向己○○出示槍枝之行為，足認扣案槍枝確已處於被告乙○○實力
    支配之下，洵甚明確。是被告乙○○與潘振吉共同持有上開
    槍彈之犯行，事證明確，應堪認定。
三、被告乙○○、丙○○、戊○○、丁○○共同毆打被害人己○○並剝奪其行動自由部分：
  (一)訊據被告乙○○、丙○○、戊○○、丁○○四人，對於其等
    因潘振吉與被害人己○○有糾紛，潘振吉約己○○於96年9
    月29日16時至嘉義縣水上鄉○○○○道東西向快速道路路橋
    下見面，乃囑咐乙○○前往約定地點將己○○強制押回予伊
    ，並交代如遇有己○○反抗，併予以毆打等語。乙○○應允
    之，並自行邀集與其亦有傷害及妨害自由犯意聯絡之丙○○
    、戊○○二人，共同駕駛乙○○所駕駛之車牌號碼2802–LX
    號自用小客車，先前往臺南縣永康交流道搭載另由潘振吉招
    來與其等亦有傷害及妨害自由犯意聯絡之丁○○，四人再共
    同駕車前往嘉義縣水上鄉○○○○道東西向快速道路路橋下
    等待己○○。嗣於同日16時許，見己○○偕同辛○○共乘機
    車前來赴約，乙○○、丙○○、戊○○、丁○○等四人隨即
    下車，己○○見狀旋即騎機車掉頭欲逃跑，因不慎撞及其他
    車輛而跌倒，乙○○乃持潘振吉先前交付之其中1枝手槍，
    戊○○則持乙○○車上放置之鋁製球棒1枝，丙○○及丁○○二人則以徒手等方式，四人先後上前共同圍毆己○○，致
    己○○受有左側尺骨及第5掌骨骨折、頭部外傷併臉部撕裂
    傷、右手臂及左膝擦傷等傷害，之後再將己○○強押上車載
    離現場，共同以非法方法，剝奪己○○之行動自由。嗣將己○○押往臺南縣永康市交予潘振吉途中，因辛○○見己○○
    遭毆打強押離去後，隨即撥打電話報警處理，臺南縣警察局
    新營分局員警據報後於同日16時26分許，在臺南縣六甲鄉菁
    埔村林鳳營374之1號前攔截乙○○等四人共乘之上開車輛，
    己○○始獲釋放，合計遭非法剝奪行動自由約20分鐘等情節
    ，除被告乙○○否認有持槍下車毆打己○○之情節外（此部
    分認定理由詳下段所述），其餘均坦承不諱，復核與被害人
    己○○及證人辛○○證述情節相符，並有被害人己○○奇美
    醫院診斷證明書1紙可資相左（見本院卷一第120頁），被告
    乙○○、丙○○、戊○○、丁○○四人共同傷害己○○並剝
    奪其行動自由等犯行，應堪認定。
  (二)至被告乙○○否認持槍下車毆打己○○乙節，其於偵查及本
    院審理時雖辯稱：是在押己○○上車後，與潘振吉電話聯絡
    ，潘振吉才告知皮包內有槍枝等情詞。然由被告乙○○初於
    警詢時即供述：「我親眼看見"生癌的"把黑色皮包放進我28
    02 -LX號自小客車內。」、「是因為"生癌的"日前遭己○○
    殺傷，我們要毆打己○○，怕己○○反抗，所以準備防身，
    所以才會放在我車上的。」、「（問："生癌的"將黑色皮包
    放上車時，有無告訴你內裝何物?）當時"生癌的"有告訴我
    。」、「（問："生癌的"交手槍給你，是否要給你使用?
    ）如果己○○反抗的話，要給我使用嚇他的。」等語（以上
    見警卷第30至34頁）。可知被告乙○○出發前往約定地點挾
    持己○○當時，對於潘振吉放置槍彈在其車上供其使用一情
    ，應已知之甚明。而被告乙○○嗣後見被害人己○○到場又
    欲轉頭逃離，因而持槍下車毆打己○○之情，復據證人己○○於偵查中具結證述明確（見偵查卷第122頁），參核同案
    被告丙○○及丁○○於警詢及偵查中亦均曾提及於其等四人
    毆打被害人己○○過程中，被告乙○○有持槍之情（見警卷
    第17頁被告丙○○供述，偵查卷第16頁被告丁○○結證）；
    另一被告戊○○亦於偵查中具結證述：乙○○也有拿東西毆
    打己○○，伊不確定是拿什麼東西，不過後來上車時，伊有
    看見乙○○有拿一把槍等情節（見偵查卷第49頁），足證被
    告乙○○確有持槍下車毆打己○○之事實，已堪肯認，其前
    揭否認情詞，要難採信。
四、論罪科刑：
  (一)核被告乙○○所為，分別係犯刑法第302條第1項之私行拘禁
    剝奪人之行動自由罪（對被害人辛○○部分）、同法第277
    條第1項之傷害罪及同法第302條第1項以非法方法剝奪人之
    行動自由罪（對被害人己○○部分）、暨槍砲彈藥刀械管制
    條例第8條第4項之未經許可持有具殺傷力之改造手槍罪及同
    條例第12條第4項之未經許可持有子彈罪；被告丙○○、戊○○、丁○○三人所為，則均係各犯刑法第277條第1項之傷
    害罪及同法第302條第1項以非法方法剝奪人之行動自由罪（
    對被害人己○○部分）。
  (二)被告乙○○所犯私行拘禁剝奪人之行動自由罪（對被害人辛○○部分）及未經許可持有具殺傷力之改造手槍、子彈等三
    罪，與共犯潘振吉有犯意聯絡及行為分擔，為共同正犯；又
    共同正犯之意思聯絡，原不以數人間直接發生者為限，即有
    間接之聯絡者，亦包括在內。如甲分別邀約乙、丙犯罪，雖
    乙、丙間彼此並無直接之聯絡，亦無礙於其為共同正犯之成
    立（最高法院77年台上字第2135號裁判要旨參照）。故被告
    乙○○、丙○○、戊○○、丁○○四人所犯傷害罪及非法方
    法剝奪人之行動自由罪部分（對被害人己○○部分），被告
    丙○○、戊○○二人雖係由被告乙○○自行邀集參與，另被
    告丁○○則為共犯潘振吉所招來與被告乙○○等人會合同往
    ，被告丙○○、戊○○及丁○○三人彼此之間雖無直接犯意
    聯絡，但被告丙○○、戊○○與被告乙○○間，被告乙○○
    與共犯潘振吉間，以及共犯潘振吉與被告丁○○之間，各就
    上開犯行互有犯意聯絡，並推由被告乙○○、丙○○、戊○○、丁○○四人分擔實施犯罪行為，依前揭裁判要旨，仍無
    礙於被告四人為共同正犯之成立。故被告乙○○、丙○○、
    戊○○、丁○○四人與共犯潘振吉，就上開傷害及非法方法
    剝奪己○○行動自由之二罪，均為共同正犯。
  (三)被告乙○○以一持有行為，同時持有附表所示手槍 2枝及子
    彈共18顆，同時持有2枝槍枝及同時持有18顆子彈部分，均
    係觸犯相同罪名，同時持有槍枝及子彈部分，則觸犯相異罪
    名，均為一行為觸犯數罪名之想像競合犯，應依刑法第55條
    規定，從一重之未經許可持有具殺傷力之改造手槍罪處斷。
    又被告乙○○所犯私行拘禁剝奪人之行動自由罪（對被害人
    辛○○部分）、傷害罪及非法方法剝奪人之行動自由罪（對
    被害人己○○部分）、未經許可持有具殺傷力之改造手槍罪
    等四罪，以及被告丙○○、戊○○、丁○○三人所犯傷害罪
    及以非法方法剝奪人之行動自由罪（對被害人己○○部分）
    之二罪，犯意各別，行為互殊，均應分論併罰。
  (四)被告乙○○、戊○○、丁○○各有事實欄第壹段所載之有期
    徒刑執行完畢紀錄，有卷附臺灣高等法院被告前案紀錄表可
    稽，其等受徒刑之執行完畢後，5年以內故意再犯本件有期
    徒刑以上之上開各罪，均為累犯，各應依刑法第47條第1項
    規定加重其刑。
  (五)關於被告乙○○有無槍砲彈藥刀械管制條例第18條第4項規
    定減輕或免除其刑之適用？
  1.按槍砲彈藥刀械管制條例第18 條第4 項規定：犯本條例之
    罪，於偵查或審判中自白，並供述全部槍砲、彈藥、刀械之
    來源及去向，因而查獲或因而防止重大危害治安事件之發生
    者，減輕或免除其刑。係指其自白必須於偵查或審判中為之
    ，並供述全部槍砲、彈藥之來源及去向，因而查獲或因而防
    止重大危害治安事件之發生者，始能減免其刑（最高法院94
    年台上字第6036號裁判要旨參考）。其立法本意，自指如據
    槍砲彈藥刀械管制條例犯罪者之自白，進而查獲該槍砲、彈
    藥、刀械之來源供給者及所持有之槍砲、彈藥、刀械去向，
    或因而防止該重大危害治安事件之發生時，既能及早破獲相
    關之犯罪集團，並免該槍、彈及刀械續遭持為犯罪所用，足
    以消彌犯罪於未然，自有減輕或免除其刑，以鼓勵自新之必
    要。故如犯上開條例之罪後，雖於偵查或審判中自白，惟並
    未因而查獲該槍砲、彈藥刀械之來源，自與本規定應予減輕
    或免除其刑之要件不合（最高法院91年台上字第2969號裁判
    要旨參考）
  2.經查，被告乙○○雖於偵查中向檢察官供稱扣案槍彈為綽號
    「生癌仔」之潘振吉所有，並經臺灣臺南地方法院檢察署檢
    察官於96年12月31日簽請分他案偵辦（即該署97年度他字第
    189號，分案日期為97年1月18日），但因潘振吉於臺灣臺南
    地方法院檢察署正式分案之前，即於97年1月4日死亡，致該
    署檢察官以潘振吉已死亡，且所涉槍砲彈藥刀械管制條例等
    罪嫌之犯罪事實亦尚未明確等理由，簽准逕予報結，此有臺
    灣臺南地方法院檢察署97年度他字第189號卷宗影本1份附卷
    可參。顯然並無因被告乙○○之供述而查獲扣案槍彈之來源
    供給者，或因而防止重大危害治安事件之發生可言，核與上
    開槍砲彈藥刀械管制條例第18條第4項規定不符，應無該條
    項減輕或免除其刑之適用。
  (六)爰審酌被告乙○○、戊○○、丁○○三人有前述犯罪前科，
    ，素行不佳，竟不知悛悔，與被告丙○○協助共犯潘振吉以
    暴力傷害及妨害告訴人行動自由等非法方式，向被害人己○○索債，目無法紀，嚴重危害社會治安，且為逼迫己○○還
    債，被告乙○○並先與潘振吉私行拘禁被害人己○○之女友
    辛○○，再依潘振吉囑咐持槍帶領丙○○、戊○○、丁○○
    三人加害己○○，惡性實屬不輕，惟念其等犯後均坦承犯行
    ，態度尚稱良好，被告乙○○並配合檢警追查指認提供槍彈
    之潘振吉，亦認有悔意，暨其等對被害人所生危害程度等一
    切情狀，各量處如主文所示之刑及應執行之刑度，並就被告
    乙○○罰金部分諭知易服勞役之折算標準。
  (七)扣案如附表所示具有殺傷力之槍枝、子彈，其中編號一、二
    所示之改造手槍2 枝及編號三、四所示鑑定時未經試射之子
    彈共12顆，均為違禁物，應依刑法第38條第1項第1款規定宣
    告沒收；編號三、四、五經內政部警政署刑事警察局鑑定試
    射之子彈共6 顆，已不具殺傷力，非屬違禁物，爰不另為沒
    收之諭知。又扣案之鋁製球棒1 支，為被告乙○○所有，且
    係被告戊○○持以毆打被害人己○○之物，應依刑法第38條
    第1項第2款規定宣告沒收。至警方同時查扣之未具殺傷力子
    彈2顆及彈頭1顆，與本案被告乙○○持有上開具殺傷力槍彈
    之犯行無關聯性，另海洛因6小包、安非他命7小包、K他命1
    1小包、黑色背包1個、電擊棒1支等物，亦無事證顯示與被告
    等人違犯本案犯行有關，爰均不併於本案宣告沒收。
參、無罪部分（丙○○、戊○○、丁○○被訴違反槍砲彈藥刀械
    管制條例部分）：
一、公訴意旨另以被告丙○○、戊○○、丁○○與同案被告乙○○共同駕車攜帶附表所示槍彈，前往嘉義縣水上鄉○○○○
    道東西向快速道路路橋下與被害人己○○會面，並由被告乙○○持槍毆打己○○，嗣於被告四人押解己○○返回臺南縣
    永康市途中，為警攔截其等所共乘之車輛，並在車內右前座
    下方扣得裝有附表所示槍彈之黑色背包乙個等情節，認被告
    丙○○、戊○○、丁○○三人與被告乙○○共同持有上開槍
    彈，亦同涉犯槍砲彈藥刀械管制條例第8條第4項之未經許可
    持有具殺傷力之改造手槍罪嫌及同條例第12條第4項之未經
    許可持有子彈罪嫌。
二、檢察官認為被告丙○○、戊○○、丁○○涉有上開罪嫌之依
    據如下：
  (一)被告丙○○於警詢及偵查中供述知悉乙○○持有改造手槍、
    子彈之事實。
  (二)被告戊○○於警詢及偵查中供述知悉乙○○持有改造手槍、
    子彈之事實。
  (三)被告丁○○於警詢及偵查中供述知悉乙○○持有改造手槍、
    子彈之事實。
  (四)共同被告乙○○於偵查中證述其有從黑色手提袋中拿出槍枝
    之事實。
  (五)扣案如附表所示之槍彈及內政部警政署刑事警察局槍彈鑑定
    書1份。
三、被告丙○○、戊○○、丁○○均否認此部分犯行。被告丙○○、戊○○均以：其等係在己○○被押上車後，才發覺被告
    乙○○有持槍等語；另被告丁○○則以其搭乘被告乙○○車
    輛前，綽號「生癌仔」男子並未告知有交付槍彈予乙○○之
    事，伊上車後，其他被告亦未告知車上有槍彈，更未共同使
    用，被告乙○○持有槍彈，乃其個人之行為，伊事先毫無所
    知，亦未共同使用，不能僅因同車之被告乙○○持有槍彈，
    或以其事後知悉被告乙○○持有槍彈，即認為必然與之有犯
    意聯絡等情，就此部分被訴犯行，均為無罪答辯。
四、本院認為被告丙○○、戊○○、丁○○無罪之理由：
  (一)按犯罪事實應依證據認定之，無證據不得認定犯罪事實；不
    能證明被告犯罪者，應諭知無罪之判決。刑事訴訟法第154
    條第2項、第301條第1項分別定有明文。次按認定不利於被
    告之事實，須依積極證據，茍積極證據不足為不利於被告事
    實之認定時，即應為有利於被告之認定，更不必有何有利之
    證據。而認定犯罪事實所憑之證據，雖不以直接證據為限，
    間接證據亦包括在內，然無論直接或間接證據，其為訴訟上
    之證明，須於通常一般之人均不致有所懷疑，而得確信其為
    真實之程度者，始得據之為有罪之認定，倘其證明尚未達到
    此一程度，而有合理之懷疑存在，致使無從為有罪之確信時
    ，即應為無罪之判決（最高法院30年上字第816號、76年臺
    上字第4986號判例意旨參照）。再按檢察官就被告犯罪事實
    ，應負舉證責任，並指出證明之方法，刑事訴訟法第161條
    第1項定有明文。故檢察官對於起訴之犯罪事實，應負提出
    證據及說服之實質舉證責任。倘其所提出之證據，不足為被
    告有罪之積極證明，或其指出證明之方法，無從說服法院以
    形成被告有罪之心證，基於無罪推定之原則，自應為被告無
    罪判決之諭知（最高法院92年臺上字第128號判例意旨參照
    ）。
  (二)又按共同正犯之所以應對其他共同正犯所實施之行為負其全
    部責任者，以就其行為有犯意之聯絡為限，若他犯所實施之
    行為，超越原計畫之範圍，而為其所難預見者，則僅應就其
    所知之程度，令負責任，未可概以共同正犯論（最高法院50
    年台上字第1060號裁判要旨參照）。
  (三)經查；
  1.關於被告丙○○、戊○○、丁○○三人與同案被告乙○○前
    往嘉義縣水上鄉○○○○道東西向快速道路路橋，對被害人
    己○○實施犯罪之犯意聯絡範圍，依據被告丙○○警詢及偵
    查中供述：「（問：你們今日為何要挾持己○○？）據我知
    道己○○可能黑吃黑情形及傷害等事情，所以乙○○才叫我
    們幫忙他，其他的事情我就不清楚的。」、「（問：你們押
    己○○要至何處? 做何事？）我只知道押己○○去找綽號生
    癌之男子處理。處理何事我則不知道。」、「是我96年9 月
    28日遇到乙○○時，乙○○說他的朋友生癌仔遭人黑吃黑，
    就邀我隔日一同去找己○○。隔天乙○○開車到我家附近載
    我與戊○○，後來在永康交流道下又載了丁○○，之後我們
    就一起到嘉義找己○○。」、「（問：在車上時，乙○○有
    無告知你們要毆打己○○並押走他？）乙○○有表示可能會
    毆打他，後來是到場毆打己○○後，乙○○才表示要帶己○○去找生癌仔。」等語（以上見警卷第15、16、17頁，偵查
    卷第42頁）。以及被告戊○○於偵查中供述：「（問：何人
    叫你們去押己○○的？）乙○○。」、「（問：為何要動手
    打己○○？）乙○○告訴我說昨天去就是要打人。」、「（
    問：96年9月29日係何人找你們去毆打己○○？）是乙○○
    在96年9月29日快中午時，打電話給我邀我出去玩，乙○○
    開車來載我與丙○○後，換丙○○開車，我們的車子開到水
    上交流道時，丁○○才從另外一台車換到我們的車上，在車
    上時乙○○說他的朋友「生癌仔」遭人毆打，且表示他有邀
    對方出來談。」、「（問：在車上時，乙○○有無告知你們
    要毆打己○○並押走他？）乙○○有表示要毆打己○○，後
    來是到場毆打己○○後，乙○○才表示要帶己○○去找「生
    癌仔」。」等語（以上見偵查卷第9、47頁）。再參酌被告
    丁○○警詢及偵查中供述：「（問：你們今日 (29日)為何
    要挾持己○○？要挾持至何處？）因為己○○黑吃黑強盜我
    朋友綽號「兄哥」 (真實姓名不詳患有口腔癌)毒品，而綽
    號「兄哥」交代我前往嘉義縣水上鄉○○○道東西快速道路
    橋下與丙○○、戊○○、乙○○會合要挾持己○○，於是我
    就拜託我親兄長葉繼新駕車由永康市載我前往，之後我就與
    他們會合，而我哥哥葉繼興就離開了。是要將己○○挾持至
    台南縣永康市交給綽號「兄哥」之男子處理。」、「（問：
    是何人叫你前往嘉義水上的？）是生癌的打電話叫我前往的
    。」、「（問：他叫你前往嘉義水上做何事？）說要押己○○。」等語（見警卷第40、44頁）。互核同案被告乙○○偵
    查中供述：「（問：96年9月29日為何毆打己○○？）因己○○之前有毆打我朋友「生癌仔」，「生癌仔」要我幫忙找
    出己○○。我在96年9月28日和丙○○、戊○○在一起時，
    就有約好隔天要一起去找己○○了。9月29日我開車去載戊○○及丙○○後，「生癌仔」另找了丁○○，丁○○是在嘉
    義或新營的交流道時才過來坐我們的車。」、「（問：在車
    上時，你有無告知丙○○、戊○○及丁○○要毆打己○○並
    押走他？我有先跟他們說。」等內容（見偵查卷第52頁）。
    可知被告丙○○、戊○○、丁○○主觀上僅知悉欲對被害人
    己○○施加傷害及妨害自由犯行，洵為明確，至於同案被告
    乙○○自潘振吉授受槍枝及持槍施暴等情節，則非其等事前
    所知悉或可得預見，應不在被告丙○○、戊○○、丁○○與
    同案被告乙○○犯意聯絡範圍內，堪以認定。
  2.又查，扣案槍彈係綽號「生癌仔」之潘振吉囑咐同案被告乙○○前往嘉義縣水上鄉○○○○道東西向快速道路路橋下強
    押己○○，交付乙○○攜帶前往一情，業如前述，而被告丙○○、戊○○二人與綽號「生癌仔」之潘振吉並不認識，其
    等當日乃係由同案被告乙○○自行邀集同往，事前與潘振吉
    並無直接犯意連絡，被告丙○○、戊○○二人與潘振吉間並
    無交付收受槍枝之犯意聯絡，應堪認定。至於另一被告丁○○雖係由潘振吉招來與乙○○同往之人，然潘振吉並未告知
    交付槍枝予被告乙○○之事，此復據被告丁○○於警詢即供
    述明確（見警卷第44頁），且亦無證據可資證明潘振吉交付
    予乙○○之槍枝亦有供被告丙○○、戊○○或丁○○使用之
    事實，要難僅憑同案被告乙○○攜帶槍枝之事，遽以推斷同
    行之被告丙○○、戊○○、丁○○三人亦有共同持有上開槍
    彈之主觀犯意聯絡。
  3.再查，被告丙○○、戊○○、丁○○三人對於其等何時知悉
    同案被告乙○○持有扣案槍枝之時點，前後供述雖有不同，
    然姑不論被告丙○○、戊○○、丁○○三人究係於前往押解
    己○○途中即已知情，或係在乙○○持槍毆打己○○時知悉
    ，抑或係將強押己○○上車後見被告乙○○向己○○出示槍
    枝始行知之，然被告丙○○、戊○○、丁○○三人在本案過
    程中知悉或何時知悉乙○○持有槍枝之事，與其等對該等槍
    枝有無支配力，係屬二事，而槍砲彈藥刀械管制條例關於未
    經許可無故持有槍彈罪之成立，除行為人客觀上有「持有」
    槍彈之行為外，尚須其有未經許可無故持有槍彈之主觀犯意
    始能成立。苟行為人主觀上欠缺此犯意，祇因偶然之事由，
    而有短暫執持該槍彈之舉動，此單純之「舉動」尚難與應受
    違法評價之持有槍彈犯罪行為等視。故所謂持有，係指在實
    力支配管領之下而言，亦有最高法院79年度臺上字第2779號
    判決意旨可資參照。而由同案被告乙○○曾持槍下車毆打己○○，並於車上向己○○亮槍等舉動，再對照被告丙○○、
    戊○○、丁○○三人則係分別持乙○○車上放置之鋁棒及以
    徒手毆打己○○，並未持用扣案槍枝加害己○○，且於押解
    己○○回程途中，亦未對己○○出示槍枝恫嚇等情事，益可
    徵知被告丙○○、戊○○、丁○○三人主觀上亦無與同案被
    告乙○○共同持有扣案槍彈之認知，洵甚明確。至於被告戊○○雖於警詢供稱：「乙○○在車上向被害人己○○亮槍時
    ，我怕乙○○失控，所以就從乙○○手上將槍枝接手放到我
    座位踏板處的袋子內。」等語（見警卷第24頁及偵查卷第8
    頁），嗣於偵查及本院審理時亦供述相同情節（見偵查卷第
    8頁及本院卷二第15頁），且據同案被告乙○○於96年10 月
    15日第一次偵查訊問時陳述相同情節（見偵查卷第53頁），
    固堪認定被告戊○○於押解己○○回程途中曾有碰觸過槍枝
    之事實為真，然被告戊○○當時係見乙○○向被害人己○○
    出示槍枝，唯恐乙○○失控，因而自乙○○手中接回槍枝放
    入袋內，此一短暫碰觸槍枝之舉動，亦難認係被告戊○○主
    觀上有「持有」槍彈之意思。
  4.從而，綜上事由，本件公訴人起訴被告丙○○、戊○○、丁○○均共同持有扣案槍彈部分，公訴人所提出之證據或所指
    出之證明方法，尚不足為該被告三人有罪之積極證明，或說
    服本院形成被告有罪之心證。此外，復查無其他積極之證據
    足資證明上開被告確有公訴人所指違反槍砲彈藥刀械管制條
    例之犯行或有任何積極事證足認被告與同案被告乙○○、共
    犯潘振吉有共同持有上開槍彈之犯意聯絡及行為分擔，故應
    就此部分另為無罪諭知。
據上論斷，應依刑事訴訟法第299條第1項前段、第301條第1項，
，刑法第11條前段、第28條、第277條第1項、第302條第1項、第
55條、第51條第5款、第10款、第47條第1項、第41條第1項前段
、第42條第3項前段、第38條第1項第1款、第2款，刑法施行法第
1條之1，槍砲彈藥刀械管制條例第8條第4項、第12條第4項，判
決如主文。
本案經檢察官庚○○到庭執行職務。
中    華    民    國    98    年    3     月    27    日
                刑事第四庭  審判長法  官  林逸梅
                                  法  官  程克琳
                                  法  官  陳淑卿
以上正本證明與原本無異。
如不服本判決應於收受本判決後10日內向本院提出上訴書狀，並
應敘述具體理由。如未敘述上訴理由者，應於上訴期間屆滿後20
日內向本院補提理由書狀（均須按他造當事人之人數附繕本）「
切勿逕送上級法院」。
                                  書記官  周怡青
中    華    民    國    98    年    3     月    27    日
附錄論罪科刑法條：
中華民國刑法第277條第1項：
傷害人之身體或健康者，處3年以下有期徒刑、拘役或1千元以下
罰金。
中華民國刑法第302條第1項：
私行拘禁或以其他非法方法，剝奪人之行動自由者，處5年以下
有期徒刑、拘役或300元以下罰金。
槍砲彈藥刀械管制條例第8條：
未經許可，製造、販賣或運輸鋼筆槍、瓦斯槍、麻醉槍、獵槍、
空氣槍或第4條第1項第1款所定其他可發射金屬或子彈具有殺傷
力之各式槍砲者，處無期徒刑或5年以上有期徒刑，併科新臺幣1
千萬元以下罰金。
未經許可，轉讓、出租或出借前項所列槍枝者，處 5 年以上有期
徒刑，併科新臺幣 1 千萬元以下罰金。
意圖供自己或他人犯罪之用，而犯前二項之罪者，處無期徒刑或
 7 年以上有期徒刑，併科新臺幣 1 千萬元以下罰金。
未經許可，持有、寄藏或意圖販賣而陳列第 1 項所列槍枝者，處
 3年以上10年以下有期徒刑，併科新臺幣700萬元以下罰金。
第 1 項至第 3 項之未遂犯罰之。
槍砲彈藥刀械管制條例第12條：
未經許可，製造、販賣或運輸子彈者，處 1 年以上 7 年以下有
期徒刑，併科新台幣 500 萬元以下罰金。
未經許可，轉讓、出租或出借子彈者，處 6 月以上 5 年以下有
期徒刑，併科新台幣 300 萬元以下罰金。
意圖供自己或他人犯罪之用，而犯前二項之罪者，處 3 年以上
10 年以下有期徒刑，併科新台幣 700 萬元以下罰金。
未經許可，持有、寄藏或意圖販賣而陳列子彈者，處 5 年以下有
期徒刑，併科新台幣 300 萬元以下罰金。
第 1 項至第 3 項之未遂犯罰之。


司法院資訊處製作；財團法人民間司法改革基金會備份。
